【裁判字號】    99,聲減,46
【裁判日期】    990712
【裁判案由】    聲請減刑等
【裁判全文】
臺灣高等法院臺中分院刑事裁定          99年度聲減字第46號
聲  請  人  臺灣高等法院臺中分院檢察署檢察官
受  刑  人  甲○○
上列受刑人因公共危險等案件，已經判決罪刑確定，聲請人聲請
減刑及定其應執行之刑（99年度聲減字第40號），本院裁定如下
：
    主  文
甲○○所犯如附表編號1所示之罪，減為有期徒刑貳月，如易科
罰金，以銀元參佰元即新臺幣玖佰元折算壹日，與附表編號2、3
所示之罪所減處之刑，應執行有期徒刑柒月，如易科罰金，以銀
元參佰元即新台幣玖佰元折算壹日。
    理  由
一、查受刑人甲○○因於附表編號1所列日期犯違背安全駕駛致
    交通危險罪，經判處如附表編號1所列之宣告刑確定在案。
    茲檢察官以其犯罪時間，於民國96年4月24日以前，所犯前
    開之罪，合於減刑條件，聲請予以減刑，並與附表編號2、3
    所列已減刑之犯罪所減處之刑，定其應執行之刑及諭知易科
    罰金之折算標準，經核尚無不合，應予准許。
二、按刑法第2條第1項規定：「行為後法律有變更者，適用行為
    時之法律。但行為後之法律有利於行為人者，適用最有利於
    行為人之法律。」本件受刑人於行為後，刑法第51條、第41
    條業經修正，其中：
  (一)修正前刑法第51條規定：「數罪併罰，分別宣告其罪之刑，
    依左列各款定其應執行者：」其第5款規定：「宣告多數有
    期徒刑者，於各刑中之最長期以上，各刑合併之刑期以下，
    定其刑期。但不得逾二十年。」修正後刑法第51條第5款規
    定：「宣告多數有期徒刑者，於各刑中之最長期以上，各刑
    合併之刑期以下，定其刑期。但不得逾三十年。」比較結果
    ，修正後刑法並非較有利於行為人，依刑法第2條第1項前段
    之規定，仍應依修正前刑法，定其應執行之刑。
  (二)受刑人於行為時之刑法第41條第1項前段規定：「犯最重本
    刑為五年以下有期徒刑以下之刑之罪，而受六個月以下有期
    徒刑或拘役之宣告，因身體、教育、職業、家庭之關係或其
    他正當事由，執行顯有困難者，得以一元以上三元以下折算
    一日，易科罰金。」且受刑人行為時之易科罰金折算標準，
    依修正前罰金罰鍰提高標準條例第2條前段（現已刪除）規
    定，就其原定數額提高為100倍折算1日，則本件受刑人行為
    時之易科罰金折算標準，應以銀元300元折算1日，經折算為
    新臺幣後，應以新臺幣900元折算為1日。惟修正施行後之刑
    法第41條第1項前段則規定：「犯最重本刑為五年以下有期
    徒刑以下之刑之罪，而受六個月以下有期徒刑或拘役之宣告
    者，得以新臺幣一千元、二千元或三千元折算一日，易科罰
    金。」比較修正前後之易科罰金折算標準，以95年7月1日修
    正施行前之規定，較有利於受刑人，應依刑法第2條第1項前
    段，適用修正前刑法第41條第1項前段規定，定其折算標準
    。
  (三)又受刑人於行為時之刑法第41條第2項雖規定「併合處罰之
    數罪，均有前項情形（均得易科罰金），其應執行之刑逾六
    月者，亦同。」惟95年7月1日修正後施行之刑法第41條第2
    項卻規定「前項規定於數罪併罰，其應執行之刑未逾六月者
    ，亦適用之。」嗣司法院於98年6月19日作成釋字第662號解
    釋謂「中華民國94年2月2日修正公布之現行刑法第41條第2
    項，關於數罪併罰，數宣告刑均得易科罰金，而定應執行刑
    之刑逾六個月者，排除適用同條第1項得易科罰金之規定部
    分，與憲法第23條規定有違，並與本院釋字第366號解釋意
    旨不符，應自本解釋公布之日起失其效力。」故98年12月30
    日修正公布之現行刑法第41條第8項即配合上開解釋意旨，
    明定數罪併罰之數罪均得易科罰金，其應執行之刑逾六月者
    ，亦得易科罰金。經查，本件受刑人所犯如附表所示各罪之
    法定本刑，均係最重本刑5年以下有期徒刑之罪，且各罪宣
    告之刑期均未逾有期徒刑6月，依刑法第41條第1項之規定，
    均合於易科罰金之要件，揆諸前開說明，本件如附表所示各
    罪所定之應執行刑雖逾6月，仍得易科罰金。
三、爰依中華民國96年罪犯減刑條例第2條第1項第3款、第2條第
    2項但書、第8條第1項、第3項、第9條、第11條、第12條、
    刑法第2條第1項、第41條第8項，95年7月1日修正公布施行
    前刑法第41條第1項前段、第51條第5款，廢止前罰金罰鍰提
    高標準條例第2條，裁定如主文。
中    華    民    國    99    年    7  月    12    日
            刑事第十一庭  審判長法  官  郭  同  奇
                                法  官  陳  慧  珊
                                法  官  洪  曉  能
以上正本證明與原本無異。
如不服本裁定，得於收受送達後五日內向本院提出抗告書狀（須
附繕本）。
                                書記官  林  明  冬
中    華    民    國    99    年    7  月    12    日
 受刑人甲○○減刑及定應執行刑案件一覽表
┌────────┬─────────┬─────────┬─────────┐
│編號            │          １      │          ２      │          ３      │
├────────┼─────────┼─────────┼─────────┤
│罪  名          │違背安全駕駛致交通│公共危險（肇事逃逸│非駕駛業務過失致死│
│                │危險罪            │）                │罪                │
├────────┼─────────┼─────────┼─────────┤
│宣告刑 (保安處分│有期徒刑4月       │有期徒刑7月，減為 │有期徒刑7月，減為 │
│/褫奪公權)      │                  │有期徒刑3月15日   │有期徒刑3月15日   │
├────────┼─────────┼─────────┼─────────┤
│犯罪日期年月日  │91.9.4            │91.9.4            │91.9.4            │
├────────┼─────────┼─────────┼─────────┤
│偵查（自訴）機關│臺中地檢91年度偵字│臺中地檢91年度偵字│臺中地檢91年度偵字│
│年度及案號      │第17482號         │第17482號         │第17482號         │
├───┬────┼─────────┼─────────┼─────────┤
│最後  │法院    │臺中高分院        │臺中高分院        │臺中高分院        │
│事實審├────┼─────────┼─────────┼─────────┤
│      │案號    │92年度交上訴字第11│96年度交上更(二)字第│96年度交上更(二)字第│
│      │        │號                │58號              │58號              │
│      ├────┼─────────┼─────────┼─────────┤
│      │判決日期│92.7.30           │96.8.15           │96.8.15           │
├───┼────┼────┬────┼─────────┼─────────┤
│確定  │法院    │臺中地院│臺中高分│臺中高分院        │臺中高分院        │
│      │        │        │院      │                  │                  │
│判決  ├────┼────┼────┼─────────┼─────────┤
│      │案號    │96年撤緩│92年度交│96年度交上更(二)字第│96年度交上更(二)字第│
│      │        │字第100 │上訴字第│58號              │58號              │
│      │        │號      │11號    │                  │                  │
│      ├────┼────┼────┼─────────┼─────────┤
│      │判決確定│96.7.23 │92.7.30 │96.10.8           │96.10.8           │
│      │日期    │        │        │                  │                  │
├───┴────┼────┴────┼─────────┼─────────┤
│所犯法條        │刑法第185條之3    │刑法第185條之4    │刑法第276條第1項  │
├────────┼─────────┼─────────┼─────────┤
│合於96年罪犯減刑│第2條第1項第3款   │判決減刑          │判決減刑          │
│條例            │第2條第2項但書    │                  │                  │
├────────┼─────────┼─────────┼─────────┤
│減刑後徒刑、拘役│有期徒刑4月，減為 │已減刑            │已減刑            │
│或罰金金額或褫奪│有期徒刑2月       │有期徒刑3月又15日 │有期徒刑3月又15日 │
│公權期間        │                  │                  │                  │
├────────┼─────────┼─────────┼─────────┤
│備            註│臺中地檢92年度執他│臺中地檢96年度執字│臺中地檢96年度執字│
│                │字第4850號（96年執│第12895號（附表編 │第12895號（附表編 │
│                │更緝字第177號）   │號2、3定應執行刑為│號2、3定應執行刑為│
│                │                  │有期徒刑6月）     │有期徒刑6月）     │
└────────┴─────────┴─────────┴─────────┘

司法院資訊處製作；財團法人民間司法改革基金會備份。
